---
title: "HW3"
author: "Borkovskaya Evgeniya"
date: "`r Sys.Date()`"
output: html_document
---

```{r setup, include=FALSE}
knitr::opts_chunk$set(echo = TRUE)

library(tidyverse)
library(readxl)
```

## Домашнее задание 3

## Расчет описательных статистик

```{r data load, include=TRUE}
#загружаем данные
pima <- read_excel("data/pima.xlsx")
head(pima)
```

```{r NA, include=TRUE}
#смотрим количество пропущенных значений в данных
sum(is.na(pima))
```

В первых двух заданиях вам необходимо посчитать описательные статистики. Для количественной переменной рассчитайте число наблюдений, среднее, стандартное отклонение, 1-й и 3-й квартили, минимум и максимум. Для категориальной переменной определите абсолютную и относительные частоты.

### Задание 1

Рассчитайте описательные статистики для переменных `glucose`, `pressure`, `mass`. — 1 балл

#### *Для всех трех величин присутствуют нулевые значения, которые не могут соответствовать указанным параметрам, поэтому не будем учитывать эти значения в описательной статистике.*

```{r task1 descr,include=TRUE}

# Описательная статистика для glucose
descr_glucose <- pima %>%
  filter(glucose != 0) %>%
  summarise(
    Count = n(),
    Mean_Glucose = mean(glucose),
    SD_Glucose = sd(glucose),
    Q1_Glucose = quantile(glucose, 0.25),
    Q3_Glucose = quantile(glucose, 0.75),
    Min_Glucose = min(glucose),
    Max_Glucose = max(glucose),
  )

# Описательная статистика для pressure
descr_pressure <- pima %>%
  filter(pressure != 0) %>%
  summarise(
    Count = n(),
    Mean_Pressure = mean(pressure),
    SD_Pressure = sd(pressure),
    Q1_Pressure = quantile(pressure, 0.25),
    Q3_Pressure = quantile(pressure, 0.75),
    Min_Pressure = min(pressure),
    Max_Pressure = max(pressure),
  )

# Описательная статистика для mass
descr_mass <- pima %>%
  filter(mass != 0) %>%
  summarise(
    Count = n(),
    Mean_Mass = mean(mass),
    SD_Mass = sd(mass),
    Q1_Mass = quantile(mass, 0.25),
    Q3_Mass = quantile(mass, 0.75),
    Min_Mass = min(mass),
    Max_Mass = max(mass),
  )

# Вывод результатов
descr_glucose
descr_pressure
descr_mass
```

### Задание 2

Рассчитайте описательную статистику для переменной `diabetes`. Создайте на основе переменной `age` новую переменную `age_group`, которая будет отражать следующие возрастные группы: 21–35, 36–49 и 50+. Посчитайте описательную статистику для новой переменной. — 1 балл

```{r task2,include=TRUE}

# Преобразование diabetes в фактор и создание переменной age_group
pima <- pima %>%
  mutate(
    diabetes = factor(diabetes),
    age_group = cut(age,
                    breaks = c(20, 35, 49, Inf),
                    labels = c("21-35", "36-49", "50+"))
  )

# Описательная статистика для diabetes
descr_diabetes <- pima %>%
  group_by(diabetes) %>%
  summarise(Absolute_Frequency = n()) %>%
  mutate(Relative_Frequency = round(Absolute_Frequency / sum(Absolute_Frequency), 3))

# Описательная статистика для age_group
descr_age_group <- pima %>%
  group_by(age_group) %>%
  summarise(Absolute_Frequency = n()) %>%
  mutate(Relative_Frequency = round(Absolute_Frequency / sum(Absolute_Frequency), 3))

# Вывод результатов
descr_age_group
descr_diabetes
```

### Задание 3

Определите 90% доверительный интервал для переменной `pedigree`. — 2 балла

Формула ДИ:

$CI_{100 \%(1 - \alpha)} = \bar {X} \pm t_{df, \frac {\alpha}{2}} * \frac {S}{\sqrt{n}}$

```{r, include=TRUE}
#Расчет по формуле
mean_pedigree <- mean(pima$pedigree)
sd_pedigree <- sd(pima$pedigree)
se_pedigree <- sd_pedigree / sqrt(length(pima$pedigree))

alpha <- 0.1
df <- length(pima$pedigree) - 1
t <- qt(alpha / 2,
        df,
        lower.tail = F)

CI_pedigree <- c(mean_pedigree - t * se_pedigree,
               mean_pedigree + t * se_pedigree)
CI_pedigree
```

```{r, include=TRUE}
#Проверка результата с помощью t.test
t.test(pima$pedigree, conf.level = 0.90)$conf.int
```

### Задание 4

Постройте график плотности вероятности для переменной `glucose` и отметьте на нем среднее значение. Для той же переменной постройте гистограмму. Постройте два ящика с усами для значений `pos` и `neg` соответственно переменной `diabetes`. — 3 балла

#### *У переменной glucose есть нулевые значения, которые не могут соответствовать указанному параметру, поэтому не будем учитывать эти значения для расчета среднего и визуального анализа.*

```{r, include=TRUE}
# Подготовка данных, исключем нулевые значения в glucose
pima_modified <- pima %>%
  mutate(glucose = if_else(glucose == 0, NA_real_, glucose)) %>%
  drop_na()   
```

```{r, include=TRUE}
# Расчет среднего значения glucose для использования в подписи
mean_glucose <- mean(pima_modified$glucose)

# Гистограмма для Glucose с отметкой среднего значения и подписью
ggplot(pima_modified, aes(x = glucose)) +
  geom_histogram(binwidth = 10, color = "black", fill = "#5F9EA0", alpha = 0.5) +
  geom_vline(xintercept = mean_glucose, color = "red", linetype = "dashed", size = 1) +
  annotate("text", x = mean_glucose, y = Inf, label = paste("Mean:", round(mean_glucose, 2)), 
           vjust = 2, color = "black", size = 3.5, angle = 90, hjust = 1) +
  labs(title = "Histogram for Glucose with Mean Value",
       x = "Glucose Level",
       y = "Count") +
  theme_minimal()


# График плотности для Glucose с отметкой среднего значения
ggplot(pima_modified, aes(x = glucose)) +
  geom_density(fill = "#5F9EA0", alpha = 0.5) +
  geom_vline(xintercept = mean_glucose, color = "red", linetype = "dashed", size = 1) +
  annotate("text", x = mean_glucose, y = Inf, label = paste("Mean:", round(mean_glucose, 2)), 
           vjust = 2.5, color = "black", size = 3.5, angle = 0, hjust = -0.1) +
  labs(title = "Density Plot for Glucose with Mean Value",
       x = "Glucose Level",
       y = "Density") +
  theme_minimal()
```

```{r, include=TRUE}
# Ящики с усами для Glucose по категориям Diabetes
ggplot(pima_modified, aes(x = diabetes, y = glucose, fill = diabetes)) +
  geom_boxplot() +
  scale_fill_manual(values = c("pos" = "pink", "neg" = "lightblue")) +
  labs(title = "Boxplots of Glucose for Diabetes Status",
       x = "Diabetes Status",
       y = "Glucose Level") +
  theme_minimal()

```

### Задание 5

Постройте на одном графике две диаграммы рассеяния для наличия или отсутствия диабета. По оси X представьте значения обхвата трицепса, а по оси Y — массу тела. Выполните окрашивание, заливку и группирование по переменной `diabetes`. — 3 балла

#### *Переменные triceps* и *mass* *содержат нулевые значения, которые не могут соответствовать указанным параметрам. Поэтому не будем учитывать эти значения при построении* диаграммы рассеяния*.*

#### *Построим два варианта графика, с расположением значений для двух групп с разным статусом диабета на одной плоскости и на двух рядом.*

```{r, include=TRUE}
# Подготовка данных, исключем нулевые значения triceps и mass
# Удаляем один выброс (triceps = 99) для лучшей визуализации остальных значений
  pima_modified_2 <- pima %>%
    mutate(triceps = if_else(triceps == 0, NA_real_, triceps),
         mass = if_else(mass == 0, NA_real_, mass)) %>%
    drop_na() %>%
  filter(triceps < 80)
```

```{r, include=TRUE}
# Построение диаграмм рассеяния на одной пласкости 
ggplot(pima_modified_2, aes(x = triceps, y = mass, color = diabetes, fill = diabetes)) +
  geom_point(alpha = 0.5, shape = 21) + 
  scale_color_manual(values = c("pos" = "red", "neg" = "blue")) +
  scale_fill_manual(values = c("pos" = "red", "neg" = "blue")) + 
  labs(title = "Scatter Plot by Diabetes Status",
       x = "Triceps Circumference",
       y = "Body Mass",
       color = "Diabetes Status",
       fill = "Diabetes Status") +
  theme_minimal()
```

```{r, include=TRUE}

# Построение графиков с помощью facet_grid(), как предложено в описании HW3
ggplot(pima_modified_2, aes(x = triceps, y = mass, color = diabetes, fill = diabetes)) +
  geom_point(alpha = 0.5, shape = 21) +
  facet_grid(~ diabetes) +  # Разделяем график на панели по статусу diabetes
  scale_color_manual(values = c("pos" = "red", "neg" = "blue")) +
  scale_fill_manual(values = c("pos" = "red", "neg" = "blue")) +
  labs(title = "Scatter Plots of Triceps Circumference vs. Body Mass by Diabetes Status",
       x = "Triceps Circumference",
       y = "Body Mass",
       color = "Diabetes Status",
       fill = "Diabetes Status") +
  theme_minimal()
```
